【裁判字號】    98,訴,2188
【裁判日期】    981014
【裁判案由】    毒品危害防制條例
【裁判全文】
臺灣臺中地方法院刑事判決  98年度訴字第2188號
公  訴  人  臺灣臺中地方法院檢察署檢察官
被      告  丁○○
選任辯護人  李添興  律師
被      告  甲○○
選任辯護人  陳鴻謀  律師
上列被告因毒品危害防制條例案件，經檢察官提起公訴（97年度
偵字18909號、第22350號），本院判決如下：
    主    文
丁○○、甲○○共同持有第二級毒品達一定數量，丁○○處有期
徒刑玖月，甲○○處有期徒刑捌月。扣案之第二級毒品MDMA壹包
（驗餘淨重捌拾伍點玖零公克，驗前總純質淨重參拾玖點陸肆公
克），沒收銷燬之；盛裝上開MDMA毒品之外包裝袋壹個沒收。
    事  實
一、緣丁○○、甲○○同為苗栗縣頭份鎮人，為朋友關係，於民
    國97年5月間，丁○○在其從事指油壓外場服務人員之工作
    場合，結識戊○○，戊○○因而輾轉認識甲○○，丁○○知
    悉戊○○有施用第二級毒品MDMA（亞甲基雙氧甲基安非他命
    ，俗稱搖頭丸，以下簡稱MDMA）之情形，明知MDMA係毒品危
    害防制條例列管之第二級毒品，不得任意持有，竟與甲○○
    共同基於持有第二級毒品MDMA之犯意，於97年8月9日晚上9
    時許，由丁○○先以電話聯繫人在臺中之戊○○代為購買MD
    MA欲供其玩樂之用，並約定於同晚10時許，於臺中巿中華路
    「獨領風騷KTV」附近會面，經確認丁○○、甲○○有購買
    毒品MDMA意思後，戊○○竟基於共同持有第二級毒品MDMA
    之犯意聯絡（戊○○所犯共同持有第二級毒品罪，業經本院
    以97年度訴字第4044號判處有期徒刑6月，臺灣高等法院臺
    中分院於98年1月22日以97年度上訴字第3097號上訴駁回確
    定在案），以行動電話聯繫綽號「白豬」之不詳姓名、年籍
    之成年男子詢問購買第二級毒品MDMA之事宜，「白豬」即告
    知可代為洽詢，嗣綽號「阿龍」之不詳姓名、年籍之成年男
    子隨即撥打戊○○之行動電話詢問戊○○是否欲購買MDMA，
    戊○○於向丁○○確認後，即撥打電話告知「白豬」，「白
    豬」轉告「阿龍」後，「阿龍」隨即撥打電話告知每顆MDMA
    新臺幣（下同）230元，戊○○即將該訊息轉知甲○○及丁○○，於同年月10日凌晨1時許，在臺中市○區○○路201號
    金沙汽車旅館219號室內，丁○○將所攜帶之6萬9千元交予
    戊○○，戊○○遂與「阿龍」約定於同日凌晨2時30分許，
    由「阿龍」駕駛不詳車號之黑色廂型車抵達金沙汽車旅館搭
    載戊○○，「阿龍」將車開至臺中市○○路與大業路口公園
    附近，並於車上交易，戊○○將6萬9千元交付「阿龍」，「
    阿龍」則將MDMA1包（驗前含袋毛重86.65公克，總純質淨重
    39.64公克，驗餘淨重85.90公克，已達行政院訂定「轉讓持
    有毒品加重其刑之數量標準」中第二級毒品淨重10公克以上
    ）交付戊○○轉交委託人丁○○、甲○○而共同持有上開MD
    MA。戊○○於同日凌晨3時20分許欲返回金沙汽車旅館219號
    室，將該包MDMA交付丁○○時，適值勤員警發現搭載戊○○
    之該廂型車行蹤可疑，即尾隨戊○○與「阿龍」之座車回到
    上開旅館外，於同日凌晨3時25分許，見戊○○下車進入金
    沙汽車旅館，而該黑色廂型車旋即加速駛離，員警遂至該汽
    車旅館查詢戊○○進入之房號，並請該旅館組長王坤斌陪同
    查訪，斯時，在該汽車旅館之219號房之戊○○接獲「阿龍
    」電話，發覺已遭警跟蹤，乃將該包MDMA丟入床下，嗣經警
    於同日凌晨3時30分許敲房門，經戊○○同意入內搜索，並
    在床下扣得該MDMA1包（另扣得如附表所示與本案犯行無關
    之物），而查悉上情。
二、案經臺中市警察局第二分局報請臺灣臺中地方法院檢察署檢
    察官偵查起訴。
    理  由
壹、證據能力方面：
一、按被告以外之人於審判外之陳述，雖不符刑事訴訟法第159
    條之1至第159條之4等4條之規定，然若當事人於審判程序中
    同意作為證據，法院審酌該言詞陳述或書面陳述作成時之情
    況，認為適當者，亦得為證據；又當事人、代理人或辯護人
    於法院調查證據時，知有刑事訴訟法第159條第1項不得為證
    據之情形，而未於言詞辯論終結前聲明異議者，視為有前項
    之同意，同法第159條之5定有明文。此立法意旨在於傳聞證
    據未經當事人之反對詰問予以核實，原則上先予排除。惟若
    當事人已放棄反對詰問權，於審判程序中表明同意該等傳聞
    證據可作為證據，或於言詞辯論終結前未聲明異議，基於尊
    重當事人對傳聞證據之處分權，及證據資料愈豐富，愈有助
    於真實發見之理念，且強化言詞辯論主義，使訴訟程序得以
    順暢進行，上開傳聞證據亦均具有證據能力。本案下列所引
    用證人戊○○、證人即金沙汽車旅館組長王坤斌、證人即共
    同被告甲○○（之於共同被告丁○○而言）及共同被告丁○○（之於共同被告甲○○而言）之警、偵訊筆錄，均屬被告
    丁○○、甲○○以外之人在審判外之言詞；另下列所引之書
    證、物證，被告2人、其等指定辯護人及檢察官於本院調查
    證據時，就此部分之證據能力均不爭執（參見本院卷第25頁
    反面筆錄），同意本院作為證據，且於言詞辯論終結前，均
    未聲明異議（參見本院卷第174頁至第177頁審理筆錄），且
    本院審酌渠等證據作成之客觀情況均無不當，並無不宜作為
    證據之情事，則依刑事訴訟法第159條之5第1項之規定，認
    均具有證據能力，自得為本院認定事實之證據，合先敘明。
貳、認定犯罪事實之證據及理由：
    訊據被告丁○○、甲○○固坦承於上揭時、地，經警臨檢，
    在金沙汽車旅館219號房床下扣得MDMA1包之事實，惟均否認
    犯行，被告丁○○辯稱：有交付6萬9千元委託戊○○購買毒
    品MDMA，惟戊○○甫將購得之MDMA1包攜回金沙汽車旅館219
    號房間時，旋即遭警臨檢，戊○○遂將該包MDMA藏置於該房
    間床下，伊尚未持有該包毒品云云；被告甲○○則辯稱：伊
    當初只開車載丁○○來台中找戊○○玩，事後才知道丁○○
    託戊○○買毒品MDMA的事，伊並沒有要一起購買，否認有持
    有毒品MDMA犯行云云。惟查：
一、於97年8月10日凌晨3時20分許，值勤員警因發現搭載戊○○
    之黑色廂型車行蹤可疑，乃尾隨至金沙汽車旅館外，見戊○○下車進入該旅館，而該黑色廂型車旋即加速駛離，員警遂
    至該汽車旅館查詢戊○○進入之房號，並於同日凌晨3時25
    分許，在該旅館組長陪同查訪下，前往該旅館219號房敲門
    ，經戊○○應門並同意入內搜索後，經警在該房間床下扣得
    MDMA1包等情，業據證人即當時值勤員警乙○○結證稱：本
    件是伊負責查緝，當天凌晨兩點多臨檢時，在大雅路和五權
    路口看到一台黑色廂型車，伊覺得怪怪的，即跟在後面，大
    概兩部車的距離，後來那台車右轉到金沙汽車旅館，看到戊○○下車，之後那台休旅車衝撞警車逃逸，伊只好就進去旅
    館裡面查訪，先形容戊○○的樣子給旅館的人聽，旅館的人
    就告知房號並帶伊過去敲房門，之後是戊○○來應門，門一
    開伊就聞到煙味，有Ｋ他命味道，進房間時，兩個男子坐在
    靠在房內樓梯的椅子上，女子站在另一邊，扣案毒品在房內
    查到的，記得扣案那一包毒品MDMA是在床底下查到的，Ｋ他
    命是在靠近男子的桌上找到的，從伊進入飯店到飯店人員陪
    同敲門，花了大概3到5分鐘，進房後，因為當時房內有聞到
    Ｋ他命的味道，他們磨成粉弄在香煙裡面，後來發現有Ｋ他
    命，所以就開始搜房間，從伊一進門就開始搜，大概10分鐘
    左右就搜到在床底下，當時有一位員警在搜，一位在控制現
    場，從戊○○下車到伊前往219號房間盤查，時間大概3分鐘
    等語（參見本院卷第64頁至第67頁），核與證人即金沙汽車
    旅館組長王坤斌於警詢時證述：警方於97年8月10日凌晨3時
    25分許進入汽車旅館查訪，在伊陪同下，警方於219號房間
    內床鋪底下搜到1包毒品等語（參見編號第4卷警卷第30頁警
    詢筆錄）、證人戊○○證述：伊受丁○○、甲○○之託代為
    購買毒品MDMA，後來1點多就去金沙汽車旅館，接到阿龍電
    話，就跟丁○○拿6萬9千元，當時丁○○在洗澡，甲○○就
    從丁○○的褲子裡面拿錢出來，還在伊面前點錢後交給伊，
    之後伊去找「阿龍」，上了黑色休旅車後，將6萬9千元交給
    阿龍，在車上「阿龍」交給伊一包MDMA，之後直接回旅館，
    伊就把MDMA交到丁○○的手上，後來「阿龍」就打電話給伊
    說警察臨檢，之後丁○○就把搖頭丸丟到床底下，後來就聽
    到鐵門開的聲音，伊就去跟警察說話，然後警察就在房間內
    找到MDMA等語（參見本院卷第69頁正、反面筆錄）均相符合
    ，被告丁○○對此亦不爭執（參見本院卷第29頁、第30頁被
    告暨其選任辯護人提出之不爭執事項），並有同意執行搜索
    扣押筆錄、扣押物品目錄表1份（附於同警卷第40頁至第45
    頁）、現場照片7張（附於同警卷第68頁至第71頁）在卷可
    參、暨MDMA1包扣案可證。而扣案之該包MDMA，含袋毛重86.
    75公克，經送內政部警政署刑事警察局鑑定結果，驗前總重
    為86.19公克，驗前總純質淨重39.64公克，驗餘淨重85.90
    公克，確認檢出第二級毒品3,4-亞甲基雙氧甲基安非他命（
    MDMA，俗稱搖頭丸），屬第二級毒品，有該局97年9月16日
    刑鑑字第0970125270號鑑定書一份在卷可稽（附於97年度偵
    字第18909號卷第63頁）。
二、認定被告丁○○共同持有上開扣案之第二級毒品MDMA之理由
    ：
（一）被告丁○○迭自警詢、偵訊迄本院審理時，均坦承委任證
      人戊○○購買毒品MDMA，並給付價金6萬9千元予戊○○，
      戊○○遂於上開時、地將購得之該包MDMA攜回被告丁○○
      休息之金沙旅館219室等情（參見同警卷第16頁、第17頁
      警詢筆錄、同偵卷第4頁至第6頁、第29頁至31頁、第73頁
      至第74頁、第82頁偵訊筆錄、本院卷第25頁、第81頁反面
      、第177頁面、反面筆錄），核與證人戊○○證述：伊於
      97年5月份在苗栗縣頭份鎮從事傳播工作，伊和丁○○是
      那時在頭份的護膚店工作認識的，丁○○再介紹甲○○給
      伊認識，於97年8月9日晚上大概9點多快10點時，丁○○
      打電話給伊，一開始閒聊，後來問伊台中有無搖頭丸，並
      請伊詢問價格，在電話中說他會叫甲○○載他來，大概在
      10點多時，甲○○就告訴伊，已經到台中在中華路上獨領
      風騷KTV了，伊就前往附近會面，當時甲○○和丁○○都
      在場，後來丁○○說「我們有帶錢下來」，並說要買搖頭
      丸，伊就在他們兩個面前打電話給從事傳播的朋友，幫忙
      問搖頭丸的價格，問完後，就向被告2人報價，一顆230元
      ，丁○○說身上錢不夠，只有6萬多元，丁○○說他要買
      300顆，伊就又在他們2人面前打電話給伊的朋友白豬聯絡
      ，白豬說他要問問看，等一下再打給伊，這整個過程都是
      在被告2人面前，他們都有聽到，當中甲○○的朋友剛好
      打電話給他，那個朋友也要買，甲○○就把電話轉給伊，
      要伊告訴那個朋友價格多少，這300顆MDMA是包括甲○○
      和丁○○要買的，甲○○有在伊面前說他也要，一開始甲○○是說他跟丁○○要買的，後來甲○○的朋友打電話來
      ，他朋友也要買，至於300顆要如何分，當時並沒有提及
      ，錢是丁○○出的，他們2人沒有談到錢要如何分，也沒
      有人說錢是誰出的，是丁○○拿錢給伊，丁○○和伊接洽
      的過程都是說我們，丁○○的意思很清楚是指他跟甲○○
      ，後來白豬叫一個「阿龍」的人打電話給伊，問有沒有確
      定要，伊問丁○○跟甲○○有確定要買嗎，伊確定他們都
      說要買，那時候甲○○跟丁○○說要買300顆，6萬9千元
      ，後來就去吃飯，凌晨12點多，就去旁邊的河堤，他們有
      問說對方打電話來了沒，後來1點多就去金沙汽車旅館，
      就在裡面吸食Ｋ他命，抽煙抽到一半的時候，伊接到阿龍
      電話，就跟丁○○拿6萬9千元，當時丁○○在洗澡，甲○○就從丁○○的褲子裡面拿錢出來，還在伊面前點錢後交
      給伊，之後伊去找「阿龍」，上了黑色休旅車後，將6萬9
      千元交給「阿龍」，在車上「阿龍」交給伊一包MDMA，我
      在車上算數量，確實是300顆，伊之後直接拿回旅館房間
      內，後來「阿龍」就打電話給伊說警察臨檢等語（參見本
      院卷第67頁反面至第74頁筆錄）相符，並有上開毒品MDMA
      1包扣案可證，可徵，被告丁○○上開自白有其他證據可
      補強，且查與事實相符，足以憑採。
（二）雖被告丁○○以戊○○將受託購得之上開MDMA攜回旅館
      219號房間時，尚未交給伊，旋即遇警臨檢，由戊○○將
      該包毒品藏置於該房間床下，而否認其已持有上開毒品MD
      MA云云，惟被告丁○○既自承出錢委託戊○○代為購買毒
      品，則戊○○僅係受託代為購買而已，該毒品之所有權自
      始即歸屬於委託人即被告丁○○（最高法院86年度臺上字
      第157號判決可資參照）；又所謂「持有」，係指特定物
      於事實上居於可得支配之狀態而言，本件扣案毒品MDMA
      ，既係戊○○受託前往購買，戊○○於交付金錢予「阿龍
      」之人，取得該包扣案MDMA時，即與委任人即被告丁○○
      共同持有該毒品MDMA，已甚明確，況且戊○○已將該包受
      託購得之毒品MDMA攜回被告丁○○休息之金沙汽車旅館21
      9室房間內，則該包毒品顯已為被告丁○○事實上可得支
      配之狀態，被告丁○○暨其選任辯護人單以被告丁○○尚
      未直接碰觸該包毒品即辯稱：沒有持有毒品MDMA云云，所
      辯顯不足憑採。被告丁○○之犯行，已經證明。
二、認定被告甲○○共同持有上開扣案之第二級毒品MDMA之理由
    ：
（一）被告甲○○雖矢口否認有共同持有毒品MDMA之犯行，辯稱
      ：是被告丁○○要買的，伊只是載丁○○來臺中云云，然
      被告甲○○初於警詢及檢察官偵訊時已明確供承：警方在
      金沙汽車旅館219號房床鋪底下查獲之搖頭丸1包是戊○○
      帶來要賣給伊與丁○○的，伊於97年8月10日凌晨1時許，
      開伊所有車號5039-SA自小各車載丁○○一起進入旅館，
      伊準備在房間等戊○○交易毒品，扣案那包搖頭丸是丁○○跟戊○○接洽，多少錢伊不知道，伊買搖頭丸是要用來
      自己玩的等語；伊之前在警局所述是事實，看過筆錄才簽
      名，沒被刑求、強暴、脅迫，曾在苗栗家裏施用搖頭丸，
      扣案毒品是現在也在拘留室的草莓（戊○○）帶來的，伊
      要向她購買搖頭丸，所以她帶毒品到汽車旅館，是丁○○
      出的錢，伊與丁○○來這邊要向草莓買毒品，草莓到旅館
      房間，就說警察臨檢，就把毒品丟在床底下，這些東西原
      本是要交給伊等帶回苗栗的，剛才所述，沒有任何不實等
      語（參見同警卷第23頁、第24頁警詢筆錄；同偵卷第8頁
      、第9頁偵訊筆錄）、核與證人即共犯丁○○迭於警詢時
      、檢察官偵查時具結、及本院審理時結證稱：經警於金沙
      汽車旅館219號房床鋪底下查獲之搖頭丸1包是跟伊一起被
      抓的戊○○帶來賣給伊與甲○○的，伊於97年8月10日凌
      晨1時許，坐甲○○的車號5039-SA一起進入，那包扣案搖
      頭丸是伊與甲○○買的，由伊與戊○○接洽，甲○○有問
      伊要買搖頭丸，伊就幫甲○○去問戊○○，甲○○買來要
      自己玩等語；伊之前在警局所述完全事實，看過筆錄才簽
      名，沒被刑求、強暴、脅迫，搖頭丸是幫甲○○買，因為
      一個月前認識戊○○，見過她在玩搖頭丸，就請她幫伊詢
      問那裡有賣，她就要伊在汽車旅館等她，向伊拿了6萬9千
      元現金，就去跟她朋友買一些搖頭丸，扣案這包搖頭丸甲○○要多少尚不清楚，因為戊○○拿進來時就說警察臨檢
      ，就把毒品塞在床底下，伊只拿部分，錢6萬9千元是先幫
      甲○○那邊出的等語；伊到台中有跟甲○○說要買搖頭丸
      ，伊、甲○○、戊○○3人在一起時，是伊開口跟戊○○
      說要買搖頭丸，後來有問甲○○要不要買，甲○○有說他
      也要一起買，至於甲○○要的數量，還不知道，伊付了6
      萬9 千元，毒品是伊與甲○○一起要買的，因為決定要買
      的時候，伊身上有現金，所以先出錢，因為之前有講好，
      伊先出錢，之後甲○○再去領錢來還，伊在偵訊時才會說
      甲○○大概會出3、4萬元等語（參見同警卷第16頁、第17
      頁筆錄；同偵卷第5頁、第6頁具結筆錄；本院卷第75頁反
      面至第78頁筆錄），核與證人戊○○上揭證述：「丁○○
      打電話給伊，問台中有無搖頭丸，在電話中說他會叫甲○○載他來」、「在中華路上獨領風騷KTV附近會面，當時
      甲○○和丁○○都在場，丁○○說我們有帶錢下來，並說
      要買搖頭丸」、「這300顆MDMA是包括甲○○和丁○○要
      買的，甲○○有在伊面前說他也要」、「丁○○和伊接洽
      的過程都是說我們，丁○○的意思很清楚是指他跟甲○○
      」、「伊有問丁○○跟甲○○有確定要買嗎，伊確定他們
      都說要買，那時候甲○○跟丁○○說要買300顆」等語，
      均相符合，並有上開毒品一包扣案可證，被告甲○○上開
      之自白亦查無係出於強暴、脅迫、利誘、詐欺、疲勞訊問
      或其他不正之方法所為，因其自白內容查與事實相符，足
      予憑採。
（二）雖被告丁○○之後曾於檢察官偵訊時供稱：扣案毒品MDMA
      沒有甲○○要的云云（參見同偵卷第74頁筆錄）、6萬9千
      元的錢是伊出的，伊要買其中一部分，另一部分是誰要買
      ，伊不知道云云（參見同偵卷第82頁筆錄），惟觀以該2
      份筆錄，被告丁○○係以被告身分為供述，就共犯甲○○
      部分均未經具結，雖被告甲○○及其選任辯護人對於被告
      丁○○上開筆錄均未爭執證據能力，並表示沒意見等語，
      惟本院認丁○○上開未經具結之有關共犯甲○○部分之供
      述內容顯與其於前揭理由（一）經具結後所為之證述不符
      ，因其前揭經檢察官、法官告知有拒絕證言權利仍願意具
      結據實陳述情況下所為之證言，查與事實相符，足以憑採
      ，其上開偵查中之供述，顯屬迴護被告甲○○之詞，被告
      甲○○事後翻異前詞，亦屬卸責之詞，均不足憑採。
三、綜上所述，被告丁○○、甲○○共同委託戊○○代購毒品MD
    MA之事實，已經證明。被告2人於購入毒品後，未及施用旋
    即遭警方搜索而查扣，已經證人戊○○證述如前，被告2人
    亦供承在卷，被告丁○○、甲○○為警查獲後所採尿液經鑑
    驗後，均呈MDMA類之陰性反應，此有中山醫學大學附設醫院
    藥物檢測中心出具之尿液檢驗報告書2份在卷可稽（附於同
    偵卷第55頁、97毒聲字第755號影卷），被告2人持有第二級
    毒MDMA等情，事證明確，均應依法論科。
參、論罪科刑之法律適用：
一、 按MDMA（3,4–亞甲基雙氧甲基安非他命Methylened ioxy
     methamphe－tamine，俗稱搖頭丸）為毒品危害防制條例第
     2條第1項第2款所規範之第二級毒品，非經許可不得持有；
     被告行為後，毒品危害防制條例第11條於98年5月20 日修
     正公布，針對當次公布之修正條文，未另訂施行日期，至
     原毒品危害防制條例第36條所規定：「本條例自公布後六
     個月施行。」核其所稱「本條例」係指係92年7月9日修正
     公布之該條例，並非指98年5月20日公布之部分修正條文。
     是98年5月20日公布之毒品危害防制條例修正條文之生效日
     期，應依中央法規標準法第13條對於法規生效施行日之規
     範，自公布日起至第3日即98年5月22日發生效力。據此，
     本案應依刑法第2條第1項「按行為後法律有變更者，適用
     行為時之法律，但行為後之法律有利於行為人者，適用最
     有利於行為人之法律」之規定，依「從舊從輕」原則而為
     比較，爰說明如下：查被告行為時之毒品危害防制條例第
     11條第2項規定：「持有第二級毒品者，處二年以下有期徒
     刑、拘役或新臺幣3萬元以下罰金。」、同條例第11條第4
     項規定：「持有毒品達一定數量者，加重其刑至二分之一
     ，其標準由行政院定之」。行政院於93年1月7日以院臺法
     字第0930080551號令訂定「轉讓持有毒品加重其刑之數量
     標準」，其中持有第二級毒品達淨重10公克以上者，即符
     合前揭持有毒品達一定數量應予加重其刑之標準，修正後
     同條第2項項規定不變，但於第4項修正為：「持有第二級
     毒品純質淨重二十公克以上者，處六月以上五年以下有期
     徒刑，得併科新臺幣七十萬元以下罰金。」，修正後之規
     定，對被告不利，應以被告行為時之規定對被告較為有利
     。
二、被告丁○○、甲○○未經許可購入MDMA而持有之，核被告2
    人所為，均係犯毒品危害防制條例第11條第2項之未經許可
    持有第二級毒品罪。另按持有第二級毒品達一定數量者，加
    重其刑至2分之1，其標準由行政院定之，同法第11條第4項
    定有明文，而行政院依據該規定於93年1月7日以院臺法字第
    0930080551號令訂定「轉讓持有毒品加重其刑之數量標準」
    ，其中持有第二級毒品達淨重10公克以上者，即符合前揭持
    有毒品達一定數量應予加重其刑之標準，被告2人持有第二
    級毒品MDMA，驗前總純質淨重39.64公克，驗餘淨重85.90公
    克，已有鑑定報告1份在卷可稽，被告2人均應依法加重其刑
    。公訴人認被告2人係違反毒品危害防制條例第5條第2項之
    意圖販賣而持有第二級毒品罪，尚有未洽（詳如後述）。惟
    意圖販賣而持有第二級毒品罪與持有第二級毒品罪，基本犯
    罪事實相同，本院自應就持有第二級毒品罪部分予以審理，
    並變更其起訴法條。被告丁○○、甲○○共同委託戊○○購
    入扣案之MDMA，就持有行為有犯意聯絡及行為分擔，均為共
    同正犯。爰審酌被告丁○○、甲○○之素行、其2人智識程
    度並無較諸一般人為明顯不足情形，均自陳有施用毒品情形
    （參見同偵卷第7頁被告甲○○筆錄、本院卷第177頁被告丁○○筆錄），應深知毒品危害之烈，詎均未能戒除，本案持
    有毒品時間不長，暨犯後均不知坦承犯行，態度不佳，被告
    丁○○於本案係出面連繫居於主導地位等一切情狀，分別量
    處如主文所示之刑，以示儆懲。末查，扣案之MDMA1包，驗
    前含袋毛重86.65公克，總純質淨重39.64公克，取0.29公克
    鑑定用罄，驗餘淨重85.90公克，已送請鑑定如前所述，驗
    餘後淨重85.90公克之MDMA係查獲之第二級毒品，依毒品危
    害防制條例第18條第1項前段之規定沒收銷燬之，至上述經
    鑑驗耗損之毒品MDMA0.29公克，因已滅失，自無庸宣告沒收
    銷燬。而用以包裹前述毒品之包裝袋1只，係被告用以包裹
    毒品，防其裸露、潮濕或遭人察覺，便於攜帶持有，有卷內
    查獲毒品照片可稽（見警卷第73頁），係被告2人持有毒品
    所用之物，且屬委託購買之被告丁○○、甲○○所有，其證
    據亦已敘明如前，依刑法第38條第1項第2款規定宣告沒收。
    另扣案如附表所示之物，均與本案犯行無涉，均不另為沒收
    之諭知，併此敘明。
肆、公訴意旨另略稱：被告丁○○、甲○○係基於意圖販賣與他
    人而共同持有第二級毒品MDMA之犯意聯絡，購入上開MDMA1
    包（驗前含袋毛重86.65公克，總純質淨重39.64公克），因
    認被告2人均係涉犯毒品危害防制條例第5條第2項之意圖販
    賣而持有第二級毒品罪嫌等語。因按犯罪事實應依證據認定
    之，無證據不得認定犯罪事實，不能證明被告犯罪者，應諭
    知無罪之判決，刑事訴訟法第154條第2項、第301條第1項分
    別定有明文。犯罪事實之認定應憑證據，如未能發現相當證
    據，或證據不足以證明，自不能以推測或擬制之方法，作為
    裁判基礎（見最高法院40年臺上字第86號判例意旨）；且認
    定犯罪事實所憑之證據，雖不以直接證據為限，間接證據亦
    包括在內，然而無論直接證據或間接證據，其為訴訟上之證
    明，須於通常一般之人均不致有所懷疑，而得確信其為真實
    之程度者，始得據為有罪之認定，倘其證明尚未達到此一程
    度，而有合理之懷疑存在而無從使事實審法院得有罪之確信
    時，即應由法院為諭知被告無罪之判決（最高法院76年臺上
    字第4986號判例意旨可供參照）。另毒品危害防制條例第5
    條第2項之意圖販賣而持有第二級毒品罪，係指以非營利之
    目的而販入或因其他原因而持有毒品，其後始起意出售所持
    有之毒品以營利，且迄未著手賣出者而言。所謂意圖，乃犯
    罪構成之主觀違法要素，亦屬犯罪之成立要件；行為人是否
    具有販賣之意圖而持有毒品，須以嚴格之證據證明之，亦即
    必須有相當之客觀事實，足以表徵其主觀意念之遂行性及確
    實性，始足當之。此之意圖販賣而持有第二級毒品罪，與同
    條例第11條第2項之持有第二級毒品罪，皆屬初始非以營利
    為目的而持有第二級毒品，為其基本犯罪事實；前者之罪乃
    後罪之特別規定，係以有販賣之意圖而持有為其加重處罰之
    條件，均為法律規定應予評價處罰者，即令法律上之規範評
    價輕重容有不同，於訴訟法上仍不失為同一性之犯罪事實（
    最高法院97年度台上字第1772號判決意旨參照）。檢察官係
    依據被告2人於檢察官初訊時坦承不諱，核與證人戊○○陳
    述情節相符，並有第二級毒品MDMA 1包扣案可資佐證為其主
    要論據；公訴檢察官則補充：被告2人持有之該包MDMA共300
    顆藥丸，均含MDMA成分，純度46%，純質淨重39.64公克，此
    有鑑定報告在卷可稽，又MDMA每人每次口服量約100至50毫
    克（0.10公克至0.15公克），藥效可持續6小時，另外，MDM
    A致死量與體重對比值最低約20毫克/公斤，最高50毫克/ 公
    斤，據此假設以100公斤之成人體重粗略估算，1次施用2公
    克至5公克左右，即可能出現身體不適，甚至喪命，此經法
    務部調查局95年1月19日調科壹字第09500012960號函示在案
    。本案扣得之MDMA藥丸300顆，純質淨重高達39.64公克，每
    顆純質淨重約0.13公克，佐以被告2人之體重，若依被告丁○○所辯，1次施用9至12顆，藥效長達70小時至93小時，藥
    量更足以致死，足證扣案之MDMA毒品非被告2人於短期內可
    施用完畢之數量，被告之體力亦無法應付，被告辯稱扣案毒
    品係供己施用云云，顯有悖於科學實證。又被告自稱每月收
    入約3萬餘元至4萬元，卻以6萬9千元近2個月之收入購買300
    顆MDMA，再者被告甲○○有毒品前科，前已身臨警方掃盪毒
    品之震撼，被告2人若非預定於短期內，消化本次所購買之
    毒品，何需再冒為警查獲之危險，足證被告2人持有扣案毒
    品，乃為伺機販賣，其2人意圖販賣而持有毒品之犯行至為
    明確等語。經查：
（一）惟訊據丁○○、甲○○於警詢及檢察官初訊時，均否認購
      入扣案之毒品係為販賣而為，同辯稱：供己施用等語（詳
      細筆錄內容同前所述），而證人戊○○亦證述：扣案毒品
      是替丁○○、甲○○代購的，查扣毒品用途是要使用的，
      不是要賣給別人的；丁○○、甲○○都沒有說買搖頭丸要
      做什麼（參見同警卷第4頁、第5頁筆錄、本院卷第69頁反
      面、第70頁筆錄），則依據被告2人於檢察官初訊時之供
      述及證人戊○○陳述尚不能作為檢察官上開起訴被告2人
      係意圖販賣而持有毒品犯行之證據。
（二）本案雖有第二級毒品MDMA 1包扣案可證，該包MDMA共300
      顆藥丸，均含MDMA成分，純度46%，純質淨重39.64公克，
      此有鑑定報告在卷可稽（附同偵卷第63頁），扣案之物確
      為第二級毒品無訛，然持有毒品之原因眾多，因製造、運
      輸而持有、意圖販賣而持有、為施用之目的而持有、單純
      持有、為轉讓而持有等，均有可能，此觀毒品危害防制條
      例第4條至第11條各異其規定甚明，尚不得僅憑本件被告
      丁○○、甲○○持有上開毒品之事實，即認被告2人均係
      意圖販賣而持有上開第二級毒品；又所謂意圖販賣而持有
      第二級毒品罪，係指以非營利之目的而販入或因其他原因
      而持有毒品，其後始起意出售所持有之毒品以營利，且迄
      未著手賣出者而言，依據本件扣案之第二級毒品MDMA，係
      被告丁○○、甲○○共同持有，且甫持有，旋即遭警查獲
      ，已經本院認定如前所述，本案查獲時，上開毒品並未有
      因預備販賣而將之同價分裝情況，或被告2人有連繫販賣
      之通聯紀錄，尚無積極證據證明被告2人有以非營利之目
      的而販入或因其他原因而持有上開毒品，其後始起意出售
      所持有之毒品以營利之情形，佐以被告丁○○、甲○○個
      人平均一人持有之毒品量為MDMA150顆，因該MDMA每顆純
      度46%，非屬鉅量，雖被告丁○○、甲○○遭查獲後，尿
      液中均未檢出MDMA之陽性反應，但本件扣案之MDMA，被告
      2人甫託戊○○購入旋即遭警查獲，已經證人戊○○及查
      獲員警乙○○證述如前，被告2人因係尚未及施用即遭查
      獲，佐以被告2人均供承有施用毒品之經驗，證人戊○○
      亦證述：在苗栗時曾與被告2人一起玩過毒品K他命等語（
      參見本院卷第70頁），而被告2人前揭為警查獲後所採尿
      液經鑑驗後，均呈K他命之陽性反應，此有上揭尿液檢驗
      報告書2份可參，足徵，被告2人確有施用毒品之情形，而
      施用毒品之人，有第一、第二、第三級毒品均施用之情形
      ，此為本院實務上已知之事項，自尚難遽以排除被告2人
      購入上開第二級毒品係為供己施用之可能，不能逕以被告
      2人為警採集之尿液檢驗報告MDMA為陰性反應之結果，不
      可能供己施用，即遽予推論被告2人係意圖販賣而持有MDM
      A或意圖營利而販入毒品MDMA之認定。又公訴檢察官雖補
      充依據法務部調查局函示，本案扣得之MDMA藥丸每顆純質
      淨重約0.13公克，佐以被告2人之體重，若依被告丁○○
      所辯，1次施用9至12顆，藥效長達70小時至93小時，藥量
      更足以致死，足證扣案之MDMA毒品非被告2人於短期內可
      施用完畢之數量，被告之體力亦無法應付等語，固然有其
      依據，惟被告2人僅供稱購入上開毒品係供己玩樂施用，
      惟均未供明於短期間內用罄，佐以扣案之MDMA係藥丸，有
      鑑定報告及照片可證，藥丸較粉末狀易於保存，受潮機會
      較低，而證人戊○○亦證述：以300顆1個人使用，約1、2
      個月可以用完等語（參見本院卷第70頁筆錄），被告丁○○已明確供述：因戊○○有施用毒品MDMA，才會託她代為
      購買等語（參見同偵卷第5頁筆錄），佐以戊○○於本案
      經警查獲後，經其同意採集尿液經鑑驗後，確實呈毒品MD
      MA之陽性反應，此有中山醫學大學附設醫院藥物檢測中心
      出具之尿液檢驗報告書1份在卷可稽（附於同偵卷第57頁
      ），則證人戊○○確有施用毒品MDMA之經驗，其上揭證詞
      足資憑採。則扣案之300顆MDMA既係被告2人欲購入供己施
      用，雖係由被告丁○○先支價金6萬9千元，惟其已一再供
      稱：尚未與被告甲○○分配即遭查獲，甲○○應該會付3
      、4萬元等語，以本案扣案毒品之數量、購買之金額，均
      非甚鉅，欲供己施用尚無顯不符常情之處。佐以被告2人
      前尚未因施用毒品案件經警查獲，被告甲○○係因本案遭
      警獲始經本院於97年8月10日以97年度毒聲字第755裁定送
      執行觀察、勒戒等情，有臺灣高等法院被告2人前案紀錄
      表2份在卷可稽，另經本院調借97年度毒聲字第755號卷查
      核無訛，其2人未經身臨警方掃盪毒品之震撼，心存僥倖
      ，持有本案毒品供己施用，亦難認悖於常理。
（三）綜上，因被告2人持有前揭毒品旋即遭警查獲，依卷證資
      料不足以證明被告2人持有前揭毒品後，有何意圖營利而
      伺機販賣之情，僅以上揭扣案毒品之數量，尚不足以使本
      院獲被告2人係意圖販賣而持有或意圖販賣而販入第二級
      毒品MDMA之確信。惟因被告2人持有第二級毒品之犯行，
      與起訴意圖營利持有第二級毒品之犯行，為事實同一，業
      據變更起訴書所載之法條，判決如上，此部分事實既構成
      犯罪，且已變更罪名，即不能再就檢察官所引用之罪名諭
      知無罪，或於理由內說明不另為無罪之諭知（參照最高法
      院92年臺上字第6902號判決意旨）。
據上論斷，應依刑事訴訟法第299條第1項前段、第300條，修正
前毒品危害防制條例第11條第2項、第4項、毒品危害防制條例第
18條第1項前段，刑法第2條第1項前段、第11條前段、第28條、
第38條第1項第2款、第3項，判決如主文。
本案經檢察官丙○○到庭執行職務。
中    華    民    國    98    年    10    月    14     日
                    刑事第七庭  審判長法  官  王邁揚
                                      法  官  林美玲
                                      法  官  黃賢婷
上正本證明與原本無異。
如不服本判決，應於收受送達後10日內向本院提出上訴書狀（應
敘述具體理由並附繕本）。
上訴書狀如未敘述理由，應於上訴期間屆滿後20日內補提理由書
於本院。
                                      書記官  江美琪
中    華    民    國    98    年    10    月    14    日
論罪之法條全文：
毒品危害防制條例第11條
持有第一級毒品者，處三年以下有期徒刑、拘役或新臺幣五萬元
以下罰金。
持有第二級毒品者，處二年以下有期徒刑、拘役或新臺幣三萬元
以下罰金。
持有專供製造或施用第一、二級毒品之器具者，處一年以下有期
徒刑、拘役或新臺幣一萬元以下罰金。
持有毒品達一定數量者，加重其刑至二分之一，其標準由行政院
定之。
附表
┌────────────────────────────┐
│扣案之四支手機：                                        │
│ Sony ericsson手機 （序號：00000000000000000含0000000000│
│ 號門號SIM卡1張）1支；                                  │
│ Sony ericsson手機（序號：000000000000000含0000000000號 │
│ 門號SIM卡1張）1支；                                    │
│ NOKIA手機（序號000000000000000含0000000000號門號SIM 卡1│
│ 張）1支；                                              │
│ 型號不明的大陸手機（汽車外型，手機序號為000000000000000│
│ 含0000000000號門號SIM卡1張）1支。                      │
├────────────────────────────┤
│第三級毒品愷他命壹包（驗後淨重1.486公克）、三級毒品愷他 │
│命壹包（驗後淨重0.3473公克）                            │
└────────────────────────────┘


司法院資訊處製作；財團法人民間司法改革基金會備份。
